臺灣板橋地方法院民事判決　九十一年訴字第五一五號
　　原　　　告　丙○○
　　　　　　　　甲○○
　　被　　　告　乙○○
右當事人間請求損害賠償事件，本院判決如左：
    主    文
被告應給付原告丙○○、甲○○各新台幣捌拾伍萬元，及均自民國九十一年三月二十
二日起至清償日止，按年息百分之五計算之利息。
原告其餘之訴及假執行之聲請均駁回。
訴訟費用由被告負擔五分之三，餘由原告負擔。
本判決第一項於原告丙○○、甲○○各以新台幣貳拾捌萬參仟元供擔保後，得假執行
。
    事實及理由
壹、程序方面：
    本件被告未於言詞辯論期日到場，核無民事訴訟法第三百八十六條所列各款情形
    ，依原告之聲請，由其一造辯論而為判決。
貳、實體方面：
一、原告之主張及聲明：
  (一)被告原為全球統一集團之成員，於該集團出事後帶領部分員工自行創業，自稱拓
    展公司，經營未上市公司之股票買賣交易，亦經營中華電信股權轉讓及固網股條
    銷售等業務。原告丙○○經訴外人即被告之公司業務員楊士弘介紹認購十張中華
    電信股票權利（每張一千股），其中五張為潘靜慶向林秀明承購再轉讓與原告，
    共計支付八十五萬元與被告。原告甲○○則係自行與被告乙○○親洽交易，亦購
    入十張，共計支付八十五萬元與被告。訴外人楊士弘與被告於販售中華電信股權
    讓與書時，曾出示中華電信股份轉讓合約書相關文件，其中包含已經台灣台北地
    方法院公證之股票轉讓合約書、出賣人出具之切結書及保管條，以及由鄭穎律師
    出具之證明書等文件。原告等見股票轉讓合約書上除有台灣台北地方法院公證之
    用印外，且有律師見證之證明書，復被告及楊士弘二人又信誓旦旦稱該相關文件
    絕無問題，故原告等便據信而交付全額價金以取得該股權。
  (二)原告等於事後發現二人所簽約之出賣人林秀明竟為同一人心中生疑，且後來與楊
    士弘談及此事時，其又告知曾在被告於板橋之辦公室抽屜內看見鄭穎律師印章，
    原告等始覺有異而託友人代向鄭穎律師查詢，始得知律師證明文件為偽造者。亦
    有甚者，被告所稱經台灣台北地方法院公證之股票轉讓合約書上之法院公證用印
    亦非法院之用印，係其自行偽造盜刻。被告偽造交易之文件用印使原告交付價金
    之行為已然造成原告等財產上損失。
  (三)按民法第一百八十四條規定: 「因故意或過失，不法侵害他人之權利者，負損害
    賠償責任。」查被告基於故意之犯意而偽造他人之用印以取信於原告等人，用以
    謀取出售假股權之價金，除造成原告丙○○八十五萬元整及原告甲○○八十五萬
    元整之財產上之損害，原告等得請求侵權行為損害賠償各八十五萬元外。且原告
    等並未受讓取得股票權利，因此，依股票轉讓合約書第四項有關違約罰則之規定
    ，被告若有違約事由，願給付每張股票依一十五萬元正計算之違約金以賠償原告
    等之損失，亦即共計三百萬元正之違約金。被告之行為已侵害原告等之權利，職
    是原告等請求被告給付原告所受之損害共計三百萬元，於法有據。並聲明(一)被告
    應給付原告丙○○、甲○○各一百五十萬元，及均自起訴狀繕本送達翌日起即民
    國九十一年三月二十二日起至清償日止，按年息百分之五計算之利息。(二)願供擔
    保請准宣告假執行。
二、被告未於言詞辯論期日到場，據其所提九十一年五月二十二日之書狀則以：伊確
    實有透過訴外人楊士宏出售中華電信股條給原告丙○○，惟於楊士宏銷售該股條
    與原告丙○○時，究竟為如何之約定，伊並不清楚，又於八十九年四月間伊有告
    知楊士宏盡快將十五萬元歸還原告丙○○，以便將丙○○的假股條收回，但楊士
    宏有無告知原告丙○○，伊並不清楚，伊現已知錯，可惜身無分文，無償還能力
    。至原告甲○○部分伊確未出售假股條，實因八十八年間伊在全球統一集團當業
    務員，而訴外人楊士宏向原告銷售全球統一集團的股票，後來其股票公司倒閉且
    全球統一集團也因故結束營業，原告甲○○之股票因而成為廢紙，乃對被告恐嚇
    要求更換中華電信股條，伊因確無中華電信股條，只好再偽造一份中華電信股條
    予原告甲○○，伊從未收取原告甲○○之任何金錢等語資為抗辯。
三、經查，原告等主張之事實，業據其提出股票轉讓合約書影本三件、匯款單影本二
    件、切結書影本、保管條影本各一件、鄭穎律師證明書影本二件、楊士弘陳述書
    影本一件、錄音帶一捲、譯文一紙等為證。而上開股票轉讓合約書、切結書、保
    管條、鄭穎律師證明書及其上林秀明、鄭穎律師之印文等，均係被告冒用訴外人
    林秀明、鄭穎律師等之名義所偽造的；被告並透過楊士弘仲介出售原告丙○○、
    甲○○各十張（仟股）上開中華電信假股條等情，業據被告於八十九年五月二十
    三日在內政部警政署刑事警察局偵七隊偵訊筆錄，及台灣板橋地方法院檢察署八
    十九年五月二十三日訊問筆錄中自認在卷，此有經本院依職權向台灣板橋地方法
    院檢察署調取八十九年偵字第一０九八五、一三０四六號偵查卷查明無訛。足見
    ，原告等陳稱被告以偽造之中華電信假股條向告二人詐取財物等情，堪信為真實
    。
四、又被告雖於上開書狀陳稱伊受原告甲○○之恐嚇而不得不偽造上開假股條交付，
    以換取楊士弘所出售予原告甲○○現已無價值之全球統一集團股票等語，惟被告
    於上開刑事案件之警訊筆錄中業已供承：原告甲○○部分係以飛中電腦股票外加
    四萬元，與其所給付之中華電信假股條互換等情明確，則其前後之供述不一，已
    難遽信；且其主張受原告甲○○之恐嚇乙節，亦未舉證以實其說，參以其於與原
    告甲○○之電話對話中，亦承認有出售上開假股條予原告甲○○之情事，並有其
    交付原告甲○○之上開股票轉讓合約書載稱：「乙方（按該合約書之乙方均為被
    告所偽冒之林秀明）確認已收受購買股票之金額無誤（不另立收據）：：」等語
    在卷可證，是其所辯係受恐嚇而交付上開假股條予原告甲○○，並未向原告甲○
    ○收取任何金錢等語，顯不足採信。
五、從而，原告等依侵權行為之法律關係，請求被告給付所受損害各八十五萬元及自
    起訴狀繕本送達被告翌日起至清償日止，按年息百分之五計算之利息，即為有理
    由，應予准許；至原告等另以：依股票轉讓合約書第四項有關違約罰則之規定，
    被告若有違約事由，願給付每張股票依一十五萬元計算之違約金以賠償原告等之
    損失，亦即共計三百萬元正之違約金，職是，原告等請求被告給付原告所受之損
    害共計三百萬元，於法有據等語。惟查，上開股票轉讓合約書，其第四款固約定
    ：「乙方（合約書之乙方為林秀明）確認已收受購買股票之金額無誤（不另立收
    據）並承諾屆時需無條件配合股票轉讓過戶予甲方，若有違反，乙方需賠償甲方
    一切損失，包括甲方所支付申購之股款，與本申購案有關之費用每張（壹仟股）
    應以新台幣壹拾伍萬元整為賠償金額」等語。惟按該合約書之乙方或為林秀明、
    或為潘靜慶，此有上開股票轉讓合約書影本共三份在卷可稽，是依上開合約書之
    約定，其當事人既非被告，則受該違約條款約束者，應為契約之相對人即林秀明
    或潘靜慶，原告等並未舉證證明被告為上開合約之當事人，則其依上開合約書之
    法律關係請求被告給付違約金各一百五十萬元即屬無據。此外，原告等亦未證明
    其除上開各八十五萬元申購股票股款之損失外，另有其他之損害，是原告等之請
    求，在所受損害各八十五萬元及自起訴狀繕本送達被告翌日起即民國九十一年三
    月二十二日起至清償日止，按年息百分之五計算之利息之範圍內，即為有理，逾
    此範圍之請求，為無理由，應予駁回。
六、假執行之宣告：原告陳明願供擔保，聲請宣告假執行，經核其勝訴部份，合於法
    律規定，爰分別酌定相當之擔保金額宣告之；原告其餘假執行之聲請，因訴之駁
    回而失所依據，不予准許。
七、結論：原告之訴為一部有理由，一部無理由，並依民事訴訟法第七十九條但書、
    第八十五條第一項前段、第三百九十條第二項，判決如主文。
中　　　華　　　民　　　國　　九十一　　年　　　六　　　月　　　七　　　日
                                臺灣板橋地方法院民事第三庭
~B法　　　官　林春長
右為正本係照原本作成
如對本判決上訴，須於判決送達後廿日內向本院提出上訴狀
中　　　華　　　民　　　國　　九十一　　年　　　六　　　月　　　七　　　日
~B法院書記官　朱家惠
